【裁判字號】    97,簡上,27
【裁判日期】    970423
【裁判案由】    侵權行為損害賠償
【裁判全文】
臺灣板橋地方法院民事判決              97年度簡上字第27號
上  訴  人  甲○○
被上訴人    丁○○
兼
法定代理人  丙○○
法定代理人
兼?上一人
訴訟代理人  乙○○
上列當事人間請求侵權行為損害賠償事件，上訴人對於中華民國
96年12月19日本院三重簡易庭96年度重簡字第10442 號民事判決
提起上訴，本院判決如左：
    主    文
上訴駁回。
原判決主文第一項應更正為被告應給付原告丙○○新台幣肆萬壹
仟捌佰壹拾元及自民國九十六年十一月七日起至清償日止按週年
利率百分之五計算之利息；及被告應給付原告丁○○新台幣貳萬
參仟柒佰壹拾元及自民國九十六年十一月七日起至清償日止按週
年利率百分之五計算之利息。
第二審訴訟費用由上訴人負擔。
    事實及理由
一、上訴人經合法通知，無正當理由，未於言詞辯論期日到場，
    核無民事訴訟法第386 條所列各款情形，爰依被上訴人之聲
    請，由其一造辯論而為判決。
二、按不變更訴訟標的，而補充或更正事實上或法律上之陳述者
    ，非為訴之變更或追加，民事訴訟法第256 條定有明文。被
    上訴人於原審依民法侵權行為之規定，聲明請求被告應賠償
    原告新台幣（下同）227,420 元及自起訴狀繕本送達之翌日
    起至清償日止，按週年利率百分之五計算之利息，嗣後於本
    院審理時，同依侵權行為之訴訟標的，更正聲明為上訴人應
    各給付被上訴人丙○○178,710 元、被上訴人丁○○48,710
    元，及均自起訴狀繕本送達之翌日起算至清償日止之法定遲
    延利息，然被上訴人於原審已陳述被上訴人各自因本件侵權
    行為所受之損害，是被上訴人未變更訴訟標的，僅於本院更
    正事實及法律上之陳述，揆諸前開說明，非為訴之變更或追
    加，合先敘明。
三、本件被上訴人起訴主張：上訴人於民國95年3 月21日晚上8
    時35分許，駕駛車號ＥＹ－５２０９號自用小客車，沿臺北
    縣樹林市往土城市方向行駛，行經台北縣四川路2 段與華東
    路口行駛時，應注意汽車行駛至交岔路口，其行進、轉彎，
    應遵守燈光號誌，且按諸當時之天候、光線、號誌等一切情
    狀，並無不能注意之情事，竟疏未注意上開交岔路口處之左
    轉專用燈號誌已經熄滅（即上開路口僅剩直行綠燈之號誌）
    ，仍逕自上開交岔路口搶先左轉欲進入華東路，適有被上訴
    人丙○○所騎乘之車號ＵＥＷ－６３３號重型機車，後載其
    女即被上訴人丁○○，沿四川路２段往浮洲橋方向行駛，見
    狀緊急煞車以致車輛失控倒地滑行碰撞前車，致被上訴人丙
    ○○受有右肩及右膝挫傷等傷害、被上訴人丁○○則受有頭
    部創傷及右前額撕裂傷、右手掌挫傷、右膝擦傷及挫傷等傷
    害。是上訴人應賠償被上訴人丙○○醫藥費?,110 元 、X
    光光碟片申請費用600 元、勞動能力減損116,000 元、精神
    慰撫金60,000元，總計178,710 元；賠償被上訴人丁○○醫
    藥費用1,510 元、雷射除疤費用15,000元、眼鏡費用2, 200
    元、精神慰撫金30,000元，總計48,710元；爰依侵權行為之
    法律關係，請求上訴人賠償上開金額及均自起訴狀繕本送達
    翌日起至清償日止，按年息百分之五計算之法定遲延利息等
    語。
四、上訴人未於言詞辯論期日到場，惟其提出書狀辯稱略以：車
    禍發生當日，上訴人駕車從板橋市○○路○段欲左轉華東路
    方向行駛，在板橋市○○路○段與華東街口時，當時上訴人
    的行車路線是綠燈，上訴人因發現有左側逆向的來車，其中
    已有二部機車啟動衝出路口，上訴人立即煞車，被上訴人丙
    ○○係自板橋市○○路往浮洲橋方向行駛，被上訴人丙○○
    本可繼續直行，但被上訴人丙○○在先行後竟緊急煞車，被
    上訴人丙○○煞車不當而滑倒，致被上訴人受傷，上訴人沒
    有撞及被上訴人丙○○，是被上訴人丙○○煞車不當自行滑
    倒而受傷，上訴人並無過失等語。
五、原審經審理後，判命上訴人給付被上訴人65,520元及自96年
    11月7 日即起訴狀繕本送達翌日起至清償日止，按年息5%計
    算之利息，並駁回被上訴人其餘之訴（原審判決駁回被上訴
    人請求超過65,520元部分未據其聲明不服而確定）。上訴人
    就原審判決不利其部分不服，提起上訴，聲明：原判決廢棄
    ；駁回被上訴人在第一審之訴。被上訴人則聲明：駁回上訴
    。
六、經查，被上訴人主張上訴人於上開時地過失致被上訴人丙○
    ○受有右肩及右膝挫傷等傷害、被上訴人丁○○則受有頭部
    創傷及右前額撕裂傷、右手掌挫傷、右膝擦傷及挫傷等傷害
    ，業據其提出診斷證明書2 件為證，而本件車禍肇事原因，
    經送請台灣省台北縣區車輛行車事故鑑定委員會鑑定結果，
    亦認上訴人駕駛自用小客車，未依號誌行駛為肇事原因。復
    經臺灣省車輛行車事故覆議鑑定委員會就上開鑑定意見文詞
    應變為「上訴人雨夜駕駛自小客車，行經行車管制號誌交岔
    路口未依號誌指示行駛，為肇事原因」，此有委員會出具之
    鑑定意見書及函文1 件在卷可徵。另上訴人上開侵權行為涉
    犯過失傷害等犯行，亦經臺灣板橋地方法院檢察署檢察官以
    95年度偵字第17586 號起訴，經本院依96年度交易字第96號
    刑事判決判處被告有期徒刑肆月確定在案，此經本院依職權
    調取該案偵查卷、刑事卷核閱屬實，堪信被上訴人主張之事
    實為真實，足見本件車禍係因上訴人過失行為造成無誤。上
    訴人雖辯稱：車禍當日伊沒有碰撞到被上訴人丙○○所駕駛
    之機車，係被上訴人丙○○自行煞車不當而跌倒，被上訴人
    丙○○所騎乘之機車輪胎已沒有胎痕，沒有止滑紋，且煞車
    功能不佳云云。惟查，上訴人於臺灣板橋地方法院檢察署95
    年度偵字第17586 號偵查案件95年7 月8 日警詢時供稱：「
    當時我駕自小客EY-5209 號車，從樹林往板橋方向，行經上
    述路口時欲左轉華東路，因當時路口燈號有左轉燈是可以左
    轉，當時路況車行速度尚可，我已左轉進入對向車道大約有
    三分之一車道，此時丙○○騎乘機車從四川路往樹林方向行
    駛，我將車子踩煞車，丙○○見狀立即煞車打滑，之後我就
    見到他機車倒地滑行」；於95年8 月22日偵查訊問筆錄供述
    ：「我當時駕駛自小客車（EY-5209 號）從樹林往板橋方向
    行駛，行經上開路段與左轉華東路，原本是有一個箭頭可以
    左轉，我當時的號誌燈原本是綠燈直走，左轉燈號已經變燈
    ，我就停下來，我當時停在路口，我原本是想要搶過，但是
    沒有搶過只好臨時停下來，同時我也突見劉女所騎乘之機車
    從四川路往樹林方向行駛過來，我踩煞車，劉女也煞車並打
    滑，機車倒地滑行，他會打滑可能是因為天雨路滑」等語，
    被上訴人丙○○在同一偵查案件95年6 月20日警詢時亦供述
    ：「事故發生時我沿四川路二段往浮洲橋方向行駛，對方自
    小客車就忽然左轉過來，我看到時就立即煞車但因路面濕滑
    我就滑倒，而機車還是往前滑行與自小客車發生碰撞，我記
    得該號誌有左轉時相」等語，足見系爭車禍之發生確實係因
    上訴人未注意號誌及車前狀況，欲搶先並突然左轉進入對向
    車道，至被上訴人丙○○所騎乘之對向來車為閃避而緊急煞
    車導致滑倒，被上訴人丙○○就系爭車禍之發生並無過失責
    任可言。而上述台灣省台北縣區車輛行車事故鑑定委員會鑑
    定意見書之鑑定意見亦明載：丙○○駕駛輕型機車無肇事因
    素，而臺灣省車輛行車事故覆議鑑定委員會亦維持上開鑑定
    意見，此有委員會出具之鑑定意見書及函文1 件在卷足參。
    至於上訴人所主張被上訴人丙○○騎乘之機車輪胎已沒有胎
    痕，沒有止滑紋，且煞車功能不佳云云，然就此部份上訴人
    未舉出任何證據以實其說，本院自無從信其主張為真實。
七、按因故意或過失，不法侵害他人之權利者，負損害賠償責任
    ；不法侵害他人之身體或健康者，對於被害人因此喪失或減
    少勞動能力或增加生活上之需要時，應負損害賠償責任；不
    法侵害他人之身體、健康，被害人雖非財產上之損害，亦得
    請求賠償相當之金額，民法第184 條第1 項前段、第193 條
    第1 項、第195 條第1 項前段分別定有明文。本件上訴人既
    因過失行為致被上訴人受傷，已如前述，則被上訴人主張上
    訴人應負侵權行為損害賠償責任，自屬有據。茲就原審判准
    而經上訴人聲明範圍之金額，分項析述如后：
(一)、醫療費部分：
１、被上訴人丙○○主張其支付醫藥費1,810 元部份，業據其提
    出亞東紀念醫院、吉人堂中醫診所出具之收據影本各1 件為
    證，核屬必要之醫療費用，此一範圍內之請求，應予准許，
２、被上訴人丁○○主張其支出醫藥費用1,510 元，業據其提出
    亞東紀念醫院、吉人堂中醫診所、佑荔診所出具之收據影本
    各1 件為證，核屬必要之醫療費用，應予准許。
(二)、眼鏡費用2200元部份：被上訴人丁○○本配戴矯正眼鏡，因
    此次車禍發生而導致身上配戴之眼鏡毀損，業據其提出統一
    發票影本1 紙為證，上訴人雖否認被上訴人丁○○當日眼鏡
    有受損。惟本院斟酌被上訴人丁○○當日受有頭部創傷及右
    前額撕裂傷等傷害，顯見系爭車禍發生時，被上訴人丁○○
    之頭部應有受到碰撞，衡情一般人於頭部遭碰撞至跌倒時，
    臉上配戴之眼鏡即容易摔落致毀損，故認被上訴人丁○○主
    張當日因系爭車禍之發生，致其配戴之眼鏡毀損一節，為真
    實可採信。據此，勘信被上訴人丁○○此部份之請求，為有
    理由，應予准許。
(三)、非財產上之損害賠償部分：按慰撫金之賠償其核給之標準固
    與財產上損害之計算不同，然非不可斟酌雙方身份資力與加
    害程度，核定相當之數額，最高法院著有51年台上字第223
    號判例意旨可參。查被上訴人因本件侵權行為，受有前述傷
    害，足認其身心確受有相當程度痛苦，且造成生活不便，是
    本院審酌被上訴人所受傷害程度，上訴人目前月薪約2 、3
    萬元，被上訴人丙○○目前月薪為34,000元，被上訴人丁○
    ○為學生等兩造之身分、社會地位、經濟狀況之情狀，認原
    審核定被上訴人丙○○部份慰撫金40,000元、被上訴人丁○
    ○部份慰撫金20,000元，應屬適當，應予准許，逾此之請求
    ，即屬過當，不應准許。
(四)、綜上所述，被上訴人丙○○得請求上訴人賠償之金額為41,8
    10元，被上訴人丁○○得請求上訴人賠償之金額為23,710元
    （原審判決主文第一項誤將被上訴人二人上開准許賠償金額
    合併計算，應行更正）。
八、從而，被上訴人依侵權行為之法律關係，訴請上訴人給付被
    上訴人丙○○給付41,810元，給付被上訴人丁○○23,710元
    ，及均自起訴狀繕本送達翌日即96年11月7 日起至清償日止
    ，按週年利率5%計算之利息，為有理由，應予准許。原審判
    命上訴人如數給付並就其勝訴部份依職權為假行宣告，並無
    違誤。上訴意旨指摘原判決此部份不當，求予廢棄改判，為
    無理由，應予駁回。
九、據上論結，本件上訴為無理由，依民事訴訟法第436 條之1
    第3 項、第449 條第1 項、第78條，判決如主文。
中    華    民    國    97    年    4     月    23    日
                  民事第三庭審判長法  官  朱耀平
                                  法  官  陳映如
                                  法  官  邱育佩
以上正本證明與原本無異
本判決不得上訴
中    華    民    國    97    年    4     月    23    日
                                  書記官  林兆嘉


司法院資訊處製作；財團法人民間司法改革基金會備份。
